【裁判字號】    95,交上易,39
【裁判日期】    950411
【裁判案由】    過失致死
【裁判全文】
臺灣高等法院刑事判決                95年度交上易字第39號
上  訴  人  臺灣板橋地方法院檢察署檢察官
被      告  甲○○
上列上訴人因被告過失致死案件，不服臺灣板橋地方法院94年度
交易字第283號，中華民國94年12月16日第一審判決（起訴案號
：臺灣板橋地方法院檢察署94年度偵字第9511號），提起上訴，
本院判決如下：
    主  文
原判決撤銷。
甲○○因過失致人於死，處有期徒刑陸月，如易科罰金，以參佰
元折算壹日。
    事  實
一、甲○○於民國94年5 月12日7 時20分許，駕駛車牌號碼HRE-
    142 號重型機車，沿臺北縣鶯歌鎮○○路由鶯歌往桃園方向
    行駛，行經鶯桃路（閃光黃燈號誌，為幹線道）與鶯桃路
    296 巷（閃光紅燈號誌，為支線道）交岔路口時，本應注意
    車前狀況，並隨時採取必要之安全措施，以避免危害發生，
    而依當時天候陰，光線為日間自然光線，路面為乾燥柏油路
    面，道路無缺陷，無障礙物，視距良好，並無不能注意之情
    事，竟疏於注意車前狀況而貿然前駛，適翁陳銀花（未考領
    駕駛執照）騎乘車牌號碼FBS-64 3號重型機車自對向車道（
    由桃園往鶯歌方向）沿鶯桃路左轉進鶯桃路296 巷而通過該
    路口，亦疏未注意禮讓直行車先行，即貿然左轉，甲○○騎
    乘上揭重型機車前車頭部分因而撞擊翁陳銀花所騎乘機車之
    右後側車身，致翁陳銀花因而人車倒地，受有左枕鈍挫傷、
    顱內出血之傷害。車禍發生後，經路人報警但未報明肇事者
    姓名，嗣翁陳銀花經救護車送往醫院救治，警方據報後前往
    肇事路口處理時，甲○○留在現場等候，並向警陳明自己為
    肇事人，且接受裁判。翁陳銀花經送醫後，因上開傷害延至
    同年月日下午14時30分許不治死亡。
二、案經翁陳銀花之子乙○○告訴暨臺北縣政府警察局三峽分局
    報請臺灣板橋地方法院檢察署檢察官相驗後偵查起訴。甲○
    ○於準備程序中就被訴事實為有罪之陳述，經告知簡式審判
    程序之旨，並聽取各當事人之意見後，本院合議庭裁定以簡
    式審判程序審理。
    理  由
一、上揭事實，業據被告甲○○於本院審理時坦承不諱，並有道
    路交通事故現場圖、道路交通事故調查報告表（一）、（二
    ）各1 件、現場暨肇事機車照片共13幀、臺北縣政府警察局
    三峽分局交通分隊道路交通事故當事人酒精測定紀錄表、國
    防大學國防醫學院三軍總醫院附設民眾診療服務處診斷證明
    書各一紙等附卷可資佐證。而被害人翁陳銀花因本件交通事
    故受有左枕鈍挫傷併顱內出血等傷害，經送醫急救不治死亡
    ，業經臺灣板橋地方法院檢察署檢察官督同法醫師相驗屬實
    ，有相驗屍體證明書、驗斷書及勘驗筆錄、相驗照片11 幀
    、相驗報告書在卷足稽。被告前揭不利於己之自白，堪認與
    事實相符。按汽車行駛時，駕駛人應注意車前狀況，並隨時
    採取必要之安全措施，道路交通安全規則第94條第3 項定有
    明文。被告騎乘上開機車自應注意上述道路交通安全規則之
    規定，又依附卷之交通事故調查報告表 (一)( 二)所載，本
    件事故發生時天候陰，光線為日間自然光線，道路型態為四
    岔路交岔路口附近、路面乾燥、無缺陷柏油路面、無障礙物
    、視距良好，當無不能注意之情事，被告竟疏未注意車前狀
    況，致騎乘之機車前車頭部分因而撞擊被害人所騎乘機車之
    右後側車身，被告具有過失，應可認定。另本件經送臺灣省
    臺北縣區車輛行車事故鑑定委員會鑑定結果，認翁陳銀花無
    照駕駛重型機車，轉彎未讓直行車先行，為肇事主因，被告
    駕駛普通重型機車，未注意車前狀況，為肇事次因；以及臺
    灣省車輛行車事故覆議檢定委員會覆議結果，亦認翁陳銀花
    駕駛重機車，行經閃黃號誌交岔路口左轉車未讓對向直行車
    先行，為肇事主因，另無照駕車，有違規定，被告駕駛重機
    車，行經閃黃號誌交岔路口未減速接近且未注意車前狀況，
    為肇事次因，有該二委員會94年6 月23日北縣鑑字第094518
    0689號鑑定意見書、94年9 月7 日府覆議字第0940100572號
    函在卷可稽，亦同此認定。又被害人翁陳銀花確因本件車禍
    致死，則被告之過失行為與被害人死亡間，自有相當因果關
    係。綜上所述，本案事證明確，被告犯行洵堪認定，自應依
    法論科。
二、被告因過失致被害人死亡，核其所為係犯刑法第276 條第1
    項之過失致死罪。又起訴書記載被告甲○○所犯法條為同法
    第284 條第1 項前段過失傷害罪嫌，當屬誤載，業經到庭實
    施公訴檢察官於原審準備程序中當庭更正，附此敘明。被告
    於上開肇事後，在有偵查犯罪職權之公務員查知其為犯人前
    ，在場主動向接獲報案前來處理之臺北縣警察局三峽分局鶯
    歌分駐所警員張展豐陳述犯罪而承認為肇事人，此有警員張
    展豐94年5月12日製作之臺北縣政府警察局三峽分局道路交
    通事故肇事人自首情形紀錄表1件在卷足憑，被告符合刑法
    上自首之要件，應依刑法第62條前段規定減輕其刑。
三、原審予以論罪科刑，固非無見。惟查本件尚未全部和解，被
    告僅於94年12月1日於代書事務所，與告訴人簽主和解書，
    內載民事賠償先行部分和解（即由被告先行賠付30萬元，另
    強制意外險理賠150萬4866元由告訴人領取之），應否再追
    加賠償款項，由法院第一審判決決定之等語。原審誤以為已
    全部達成和解，尚有未洽，告訴人具狀聲請檢察官就此部分
    提起上訴，為有理由，應由本院予以撤銷改判。爰審酌被告
    前無犯罪科刑紀錄，有臺灣高等法院被告前案紀錄表可憑，
    以及被告於本件車禍之客觀情狀、過失程度，及與被害人家
    屬達成部分和解，並已給付賠償金新臺幣30萬元（被害人家
    屬另已領取汽車強制責任保險金新臺幣150萬餘元），有和
    解書在卷可稽，肇事後坦承犯罪，態度尚佳等一切情狀，量
    處如主文第二項所示之刑，並諭知易科罰金折算標準。
據上論斷，應依刑事訴訟法第369條第1項前段、第364條、第299
條第1項前段、刑法第276條第1項、第62條前段、第41條第1項前
段、罰金罰鍰提高標準條例第1條前段、第2條，判決如主文。
本案經檢察官曾忠己到庭執行職務。
中    華    民    國    95    年    4     月    11    日
                  刑事第二十庭審判長法  官  尤豐彥
                                    法  官  張明松
                                    法  官  吳鴻章
以上正本證明與原本無異。
不得上訴。
                                    書記官  魏淑娟
中    華    民    國    95    年    4     月    13    日
附錄：本案論罪科刑法條全文
中華民國刑法第276條
(過失致死罪)
因過失致人於死者，處 2 年以下有期徒刑、拘役或 2 千元以下
罰金。
從事業務之人，因業務上之過失犯前項之罪者，處 5 年以下有期
徒刑或拘役，得併科3千元以下罰金。


司法院資訊處製作；財團法人民間司法改革基金會備份。
